臺灣高等法院刑事裁定
110年度毒抗字第1086號
抗  告  人  臺灣新北地方檢察署檢察官
被      告  林建宏



上列抗告人因被告違反毒品危害防制條例案件，不服臺灣新北地
方法院109年度毒聲字第1255號，中華民國110年5月12日所為之
裁定（聲請案號：109年度聲觀字第1235號、109年度毒偵字第63
59號），提起抗告，本院裁定如下：
    主  文
原裁定撤銷，發回臺灣新北地方法院。
    理  由
一、原裁定意旨略以：
　㈠被告林建宏基於施用第二級毒品甲基安非他命（下稱甲基安
    非他命）之犯意，於民國109年8月9日3時50分許為警採尿時
    起回溯96小時內某時許，在不詳地點，以不詳方式，施用甲
    基安非他命1次之犯罪事實，雖為被告於警詢中所否認，辯
    稱：我最後1次施用甲基安非他命是在109年6月間云云，惟
    於109年8月9日3時50分許，經警徵得其同意採尿送驗，結果
    呈安非他命、甲基安非他命陽性反應一節，有勘察採證同意
    書、新北市政府警察局受採集尿液檢體人姓名及檢體編號對
    照表（檢體編號：I0000000號）、臺灣檢驗科技股份有限公
    司濫用藥物實驗室濫用藥物檢驗報告（檢體編號：I0000000
    號）各1份在卷可稽，足徵被告於109年8月9日3時50分許為
    警採尿時起回溯96小時內某時許（不含公權力拘束時間），
    確有施用甲基安非他命。
  ㈡被告前因施用毒品案件，經原審法院以103年度毒聲字第1067
    號裁定送勒戒處所觀察、勒戒後，認無繼續施用毒品之傾向
    ，於104年5月21日執行完畢釋放出所，是被告於上開觀察、
    勒戒執行完畢釋放3年後再犯本件施用第二級毒品犯行，依
    毒品危害防制條例第20條第3項、第1項規定，本應送勒戒處
    所觀察、勒戒，惟被告另因施用毒品案件（下稱前案），經
    原審法院於109年12月29日以109年度毒聲字第1288號裁定送
    勒戒處所觀察、勒戒（尚未執行）等情，有本院被告前案紀
    錄表、在監在押全國紀錄表及上開刑事裁定各1份附卷可按
    ，從而，被告本件施用第二級毒品犯行既係在前案裁定觀察
    、勒戒前所為，揆諸前揭說明，即為前案觀察、勒戒處分之
    效力所及，自無再令被告入勒戒處所施以觀察、勒戒之必要
    ，是聲請人本件聲請裁定將被告送勒戒處所觀察、勒戒，為
    無理由，應予駁回等語。
二、抗告意旨略以：按犯毒品危害防制條例第10條之罪，經觀察
    、勒戒後，檢察官依據勒戒處所之陳報，認受觀察、勒戒人
    無繼續施用毒品傾向者，應即釋放，並由檢察官為不起訴之
    處分，同條例第20條第2項前段定有明文；次按毒品危害防
    制條例所定之觀察、勒戒及強制戒治，均係針對施用毒品之
    行為人本身所為之矯治處分，復參酌該條例對施用毒品者勒
    戒、斷癮之立法目的，是不論其施用毒品犯行之次數多寡，
    倘係在其「執行」觀察、勒戒及強制戒治「前」所為之施用
    毒品行為，均為觀察、勒戒及強制戒治矯治之對象，而為該
    等保安處分之效力所及。經查，原審雖以被告前案經裁定送
    勒戒處所觀察、勒戒為由，認被告本案犯行係在前開裁定觀
    察、勒戒前所為，應受前案該處分效力所及為由，認本案聲
    請為無理由而裁定駁回，然上開前案裁定後尚未執行完畢，
    自不生本案受前案保安處分效力所及之問題，且本案與前案
    分別係2次不同之施用毒品犯行，故所受保安處分裁定各依
    刑法第99條起算之保安處分效力期間亦有不同，難認本案並
    無聲請裁定送觀察、勒戒之實益。爰依刑事訴訟法第403條
    第1項規定提起抗告。請將原裁定撤銷，更為適當合法之裁
    定等語。
三、犯毒品危害防制條例第10條之罪者，檢察官應聲請法院裁定
    ，令被告入勒戒處所觀察、勒戒，其期間不得逾2月。依前
    項規定為觀察、勒戒或強制戒治執行完畢釋放後，3年後再
    犯第10條之罪者，適用前2項之規定，毒品危害防制條例第2
    0條第1項、第3項定有明文。又該條第3項之立法理由認施用
    毒品者具「病患性犯人」之特質，並參諸世界各國之醫療經
    驗及醫學界之共識，咸認施用毒品成癮者，其心癮甚難戒除
    ，如觀察、勒戒或強制戒治執行完畢釋放後，3年後始再有
    施用第一級、第二級毒品之行為者，足見其有戒除毒癮之可
    能，宜再採以觀察、勒戒方式戒除其身癮及以強制戒治方式
    戒除其心癮之措施，為能放寬觀察、勒戒或強制戒治制度之
    適用時機，以協助施用者戒除毒癮。是經觀察、勒戒或強制
    戒治執行完畢釋放後，「3年後再犯」者，前所實施之觀察
    、勒戒或強制戒治，已足以遮斷其施用毒品之毒癮，為期自
    新及協助其斷除毒癮，仍適用「初犯」規定，先經檢察官聲
    請觀察、勒戒，不因其間是否因另犯該罪，經起訴、判刑或
    執行而受影響。再按，保安處分執行法第4條之1第2項之規
    定，保安處分開始執行後，未執行完畢前，又受同一保安處
    分之宣告者，仍僅就原執行之保安處分繼續執行。觀察勒戒
    處分，並非刑罰，而係具有強制治療性質之特殊處遇方式，
    應有該條例之適用。檢察官於前案被告觀察勒戒裁定尚未執
    行前，以被告後案另有施用毒品行為，再次聲請裁定將被告
    送觀察勒戒，因被告於前案既未曾受觀察勒戒之執行，法院
    仍應依毒品危害防制條例第20條第1項之規定，裁定將被告
    送觀察勒戒，不受前案觀察勒戒裁定之影響。至於被告受2
    個觀察勒戒之裁定，檢察官應依保安處分執行法第4條之1之
    規定執行其一，被告不致於受到重覆執行之不利益。
四、經查，被告於109年8月9日3時50分許為警採尿時起回溯96小
    時內某時許，在不詳地點，以不詳方式，施用甲基安非他命
    1次之事實，有其於109年8月9日3時50分許為警採尿送臺灣
    檢驗科技股份有限公司以酵素免疫分析法初步檢驗及氣相層
    析質譜儀法確認檢驗呈安非他命、甲基安非他命陽性反應之
    濫用藥物檢驗報告（尿液檢體編號：I0000000號）、勘察採
    證同意書、新北市政府警察局受採集尿液檢體人姓名及檢體
    編號對照表（檢體編號：I0000000號）等件在卷可憑。故被
    告於上揭時、地，確實有施用甲基安非他命1次之行為，堪
    以認定。又被告前因施用毒品案件，經原審法院以103年度
    毒聲字第1067號裁定送觀察、勒戒後，認無繼續施用毒品之
    傾向，於104年5月21日執行完畢釋放出所，由臺灣新北地方
    檢察署檢察官以103年度毒偵字第7712、7713號為不起訴處
    分確定；其間雖曾因施用第二級毒品案件，經法院判處罪刑
    確定及執行完畢之紀錄，但迄今均無受觀察、勒戒或強制戒
    治之情，有本院被告前案紀錄表附卷可稽。是被告本案所為
    施用第二級毒品1次之犯行，距其最近1次觀察、勒戒執行完
    畢釋放即104年5月21日，已逾3年，核屬毒品危害防制條例
    條例第20條第3項所規定之「3年後再犯」。依毒品危害防制
    條例第20條第3項、第1項規定，應送勒戒處所觀察、勒戒。
    原裁定以被告本件施用第二級毒品犯行既係在前案裁定觀察
    、勒戒（即原審法院109年度毒聲字第1288號裁定）前所為
    ，而為前案觀察、勒戒處分之效力所及為由，駁回檢察官之
    聲請，固非無見。然前案裁定後迄未執行，有本院被告前案
    紀錄表及在監在押全國紀錄表附於本院卷可證，自不生本案
    受前案保安處分效力所及之問題，揆諸前揭說明，法院就本
    案仍應依毒品危害防制條例第20條第1項之規定，裁定將被
    告送觀察勒戒，之後由檢察官擇一裁定執行即可，被告亦不
    致受到重覆執行之不利益。從而，抗告意旨執此指摘原裁定
    不當，非無理由，自應由本院撤銷原裁定，且為兼顧被告之
    審級利益，發回原審法院更為妥適之裁定。
五、據上論斷，應依刑事訴訟法第413條前段，裁定如主文。
中　　華　　民　　國　　110 　年　　7 　　月　　30　　日
                  刑事第四庭    審判長法　官  陳筱珮
                                      法　官  羅郁婷
                                      法　官  林怡秀
以上正本證明與原本無異。
不得再抗告。
                                      書記官  陳語嫣
中　　華　　民　　國　　110 　年　　8 　　月　　2 　　日